【裁判字號】    92,交易,354
【裁判日期】    920811
【裁判案由】    過失傷害
【裁判全文】
臺灣板橋地方法院刑事判決                        九十二年度交易字第三五四號
    公  訴  人  臺灣板橋地方法院檢察署檢察官
    被      告  乙○○
                甲○○
右列被告因過失傷害案件，經檢察官提起公訴（九十二年度偵字第六一五七、一０二
五二號），本院判決如左：
    主  文
乙○○從事業務之人，因業務上之過失傷害人，處拘役參拾日，如易科罰金，以參佰
元折算壹日。
甲○○因過失傷害人，處拘役參拾日，如易科罰金，以參佰元折算壹日。
    事  實
一、乙○○為「健陽汽車修護廠」技師，其工作內容除修理客戶所送修之車輛外，並
    兼任負責將客戶車輛駛回修護廠保養修理後，再將所送修車輛駛回客戶處交車之
    駕駛業務，係以駕駛輔助其主要修車業務，乃以駕駛為其附隨業務之人，於民國
    九十二年二月十日上午八時六分許（起訴書誤載為八時許），騎乘車號：ＷＴＭ
    －七七八號輕型機車，沿臺北縣蘆洲市○○路往三民路自南向北方向行駛，行經
    長樂路與長興路五十巷之無號誌交岔路口，應注意汽車行經無號誌之交岔路口，
    應減速慢行，作隨時停車之準備，且汽車行駛時，駕駛人應注意車前狀況，並隨
    時採取必要之安全措施，而依當時天候晴、日間自然光線、路面狀態乾燥無缺陷
    、無障礙物、視距良好等情形，又無不能注意之情事，竟疏未注意，即貿然騎乘
    前開輕型機車通過上開交岔路口，未減速慢行作隨時停車之準備，亦疏未注意車
    前狀況並隨時採取必要之安全措施，斯時適有甲○○騎乘車號：ＧＪＹ－四一三
    號重型機車（起訴書誤繕為車號：ＧＪＹ－一四三號），沿臺北縣蘆洲市○○路
    五十巷（起訴書誤繕為長興街）往蘆洲國中由西往東方向（起訴書誤載為東往西
    方向）行駛，行經上開交岔路口時，亦應注意汽車行經無號誌之交岔路口，應減
    速慢行，作隨時停車之準備，且汽車行駛至無號誌而無交通警察指揮之交岔路口
    ，未劃分幹、支線同為直行車者，左方車應暫停讓右方車先行，並應注意車前狀
    況，隨時採取必要之安全措施，而依當時情形亦無不能注意之情事，同疏未注意
    及此，即貿然騎乘前開重型機車通過上開交岔路口，未減速慢行作隨時停車之準
    備，亦疏未暫停讓右方車先行，復疏未注意車前狀況，並隨時採取必要之安全措
    施，甲○○於乙○○騎乘前開輕型機車通過上開交岔路口時，見狀煞車閃避不及
    ，因而甲○○所騎乘之前開重型機車車頭不慎撞及乙○○所騎乘之前開輕型機車
    左前側踏板處，致乙○○、甲○○所騎乘之前開機車均人車倒地，乙○○因而受
    有肘及前臂扭傷及拉傷之傷害，其所騎乘之前開輕型機車則遭撞移至長樂路、長
    興路五十巷口東北角落處，甲○○則因而受有左尺骨骨折之傷害，其所騎乘之前
    開重型機車則因承載重物，並被乙○○前開輕型機車阻擋、牽引，以致車身一百
    八十度轉向後往右側倒地，甲○○並當廠昏厥。乙○○於肇事後隨即報警處理，
    嗣於有偵查犯罪職務之員警前往現場處理時，即向尚不知何人犯罪之員警自首並
    坦承肇事。
二、案經甲○○、乙○○訴由臺北縣政府警察局蘆洲分局報請臺灣板橋地方法院檢察
    署檢察官偵查起訴。
    理  由
一、被告乙○○部分：
（一）右揭事實，業據被告乙○○於本院審理時坦承不諱，並經告訴人即被告甲○○
      於警訊、偵查中及本院審理時均指訴歷歷，復有道路交通事故現場圖一紙、道
      路交通事故調查報告表（一）、（二）各一份、處理交通事故現場測繪草圖一
      紙、現場及車損照片十二幀、處理道路交通事故補充資料表一紙及馬偕紀念醫
      院診斷證明書一紙附卷足稽。
（二）按汽車行經無號誌之交岔路口，應減速慢行，作隨時停車之準備，且汽車行駛
      時，駕駛人應注意車前狀況，並隨時採取必要之安全措施，道路交通安全規則
      第九十三條第一項第三款、第九十四條第三項分別定有明文。本件被告乙○○
      騎乘前開輕型機車行經上開肇事地點，理應注意上開規定，而依當時天候晴、
      日間自然光線、路面狀態乾燥無缺陷、無障礙物、視距良好等情形，復無不能
      注意之情事，竟疏未注意，於騎乘前開輕型機車行經上開無號誌之交岔路口時
      未減速慢行，作隨時停車之準備，亦疏未注意前方車況，隨時採取必要之安全
      措施，以避免車禍發生，仍貿然前行，適有亦未注意汽車行經無號誌之交岔路
      口，應作隨時停車之準備，且疏未注意汽車行駛至無號誌而無交通警察指揮之
      交岔路口，未劃分幹、支線同為直行車者，左方車應暫停讓右方車先行，復疏
      未注意車前狀況，並隨時採取必要安全措施而與有過失之甲○○，於騎乘前開
      重型機車亦駛經該處時，乙○○騎乘機車未減速慢行作隨時停車之準備，亦疏
      未注意車前狀況隨時採取必要之安全措施，竟強行通過該路口，以致其所騎乘
      之前開輕型機車不慎遭告訴人甲○○所騎乘之前開重型機車撞擊，相互發生碰
      撞，因而肇事，造成告訴人甲○○受有左尺骨骨折之傷害，被告乙○○就本件
      車禍之發生應有其過失。又本件告訴人甲○○雖亦與有前開過失，然被害人之
      過失尚不得解免於被告之過失責任。且被告乙○○前開過失行為與告訴人甲○
      ○所受之前揭傷害間，復有相當因果關係。此部分事證已臻明確，被告乙○○
      過失犯行洵堪認定。
二、被告甲○○部分：
（一）訊據被告甲○○對於其騎乘前開重型機車於上述時、地與告訴人即被告乙○○
      所騎乘之前開輕型機車發生碰撞乙節，固坦承在卷，惟矢口否認有何過失犯行
      ，辯稱：係乙○○騎乘機車高速撞擊伊車右側之腳踏板以致肇事云云。
（二）惟查，右揭事實，業據告訴人乙○○於警訊、偵查中及本院審理時均指訴綦詳
      ，並有道路交通事故現場圖一紙、道路交通事故調查報告表（一）、（二）各
      一份、處理交通事故現場測繪草圖一紙、現場及車損照片十二幀、處理道路交
      通事故補充資料表一紙及廣明中醫診所診斷證明書一紙附卷可稽。次查觀諸臺
      北縣政府警察局蘆洲分局交通分隊於本件車禍發生後至現場所繪製之草圖及所
      拍攝之現場暨車損照片，兩車撞擊點應分別為被告甲○○所騎乘前開重型機車
      之車頭處及告訴人乙○○所騎乘前開輕型機車之左前側踏板處，此有臺北縣政
      府警察局蘆洲分局交通分隊處理交通事故現場測繪草圖一紙（已現場勘查認定
      係被告甲○○機車前車頭擦撞告訴人乙○○機車左前側踏板，參見偵查卷第十
      三頁該草圖之「其他事項註記」欄）及車損照片二幀（已說明兩車碰撞之擦撞
      點係被告甲○○機車之前車頭及告訴人乙○○機車之左前側踏板，參見偵查卷
      第十六頁）在卷足憑，堪認本件車禍之發生應係被告甲○○於上開時地騎乘前
      開重型機車行經無號誌且無交通警察指揮之上開交岔路口時，未減速慢行作隨
      時停車之準備，亦未禮讓同為直行車之右方車先行，復疏未注意車前狀況，隨
      時採取必要之安全措施，以致不慎撞擊告訴人乙○○所騎乘之前開輕型機車左
      前側踏板處以致肇事。再者，衡諸告訴人乙○○所騎乘之前開輕型機車於車禍
      發生後遭撞移至長樂路、長興路五十巷口東北角落處，被告甲○○所騎乘之前
      開重型機車於車禍發生後則車身迴轉一百八十度後右側倒地，益徵本件車禍之
      發生係被告甲○○所騎乘之前開重型機車車頭撞擊告訴人乙○○騎乘之前開輕
      型機車左前側踏板以致，倘如被告甲○○所辯係乙○○機車撞擊伊機車右側踏
      板云云，則本件車禍發生後告訴人乙○○所騎乘之輕型機車何以未因撞擊之反
      作用力朝南向傾倒，反朝相反之東北方向滑行倒地？又被告甲○○所騎乘之重
      型機車倘遭受告訴人乙○○所騎乘之輕型機車自南向北撞擊，何以未朝北向移
      位傾倒，而僅原地附近一百八十度轉向後右側倒地？堪認被告甲○○前開所辯
      係告訴人乙○○機車撞伊之機車云云，尚非可採。至被告甲○○所騎乘之前開
      重型機車於本件車禍發生後右側踏板雖亦有毀損，然該毀損痕跡應係其機車撞
      及告訴人乙○○輕型機車，遭該輕型機車阻擋、牽引，轉向一百八十度朝右側
      倒地後，其機車右側車身倒地時與地面碰撞所造成，此觀諸前開車禍現場暨車
      損照片（參見偵查卷第十六頁上方照片）自明，是此部分實不足以作為有利於
      被告甲○○事實之認定。綜上所述，本件交通事故應係被告甲○○騎乘前開重
      型機車行經上址不慎撞擊被告乙○○所騎乘之機車而肇事，是被告甲○○前開
      所辯，應係事後圖卸推託之詞，要無足採。
（三）按汽車行經無號誌之交岔路口，應減速慢行，作隨時停車之準備；又車輛行至
      無號誌或號誌故障而無交通警察指揮之交岔路口，未劃分幹、支線或同為幹線
      道或支線道者，如同為直行車者，左方車應暫停讓右方車先行；且汽車行駛時
      ，駕駛人應注意車前狀況，並隨時採取必要之安全措施，道路交通安全規則第
      九十三條第一項第三款、第一百零二條第一項第二款及第九十四條第三項均分
      別定有明文。本件被告甲○○騎乘前開重型機車行經肇事地點，亦應注意上開
      規定，而依當時天候晴、日間自然光線、路面狀態乾燥無缺陷、無障礙物、視
      距良好等情形，復無不能注意之情事，竟同疏未注意，於騎乘前開重型機車行
      經上開無號誌之交岔路口時，竟未減速慢行，作隨時停車之準備，亦疏未暫停
      讓右方車先行，復疏未注意車前狀況，並隨時採取必要之安全措施，致不慎於
      上開交岔路口撞擊斯時正從其右方駛來由告訴人乙○○所騎乘之前開輕型機車
      ，以致肇事，造成乙○○受有前揭傷害，被告甲○○之駕車行為顯有過失甚明
      。而告訴人乙○○騎乘前開輕型機車於駛近前開肇事地點時，亦未減速慢行，
      作隨時停車之準備，復疏未注意車前狀況，並隨時採取必要之安全措施，於駕
      車通過上開交岔路口時，明知左方有來車仍強行穿越該路口，以致遭被告甲○
      ○所騎乘之前開重型機車撞擊，兩車發生碰撞，並造成告訴人乙○○受有前揭
      傷害，告訴人乙○○之行為亦與有過失，然被害人之與有過失亦不得解免於被
      告之過失責任，已如前述。且被告甲○○之過失行為與告訴人乙○○所受之前
      揭傷害間，復有相當因果關係。此部分事證亦臻明確，被告甲○○前開過失犯
      行，亦堪予認定。
三、查被告乙○○於本件車禍發生時係「健陽汽車修護廠」技師，其工作內容除修理
    客戶所送修之車輛外，並兼任負責將客戶車輛駛回修護廠保養修理後，再將所送
    修車輛駛回客戶處交車之駕駛業務，係以駕駛輔助其主要修車業務，乃以駕駛為
    其附隨業務之人，核其所為，係犯刑法第二百八十四條第二項前段之業務過失傷
    害罪。公訴意旨認被告乙○○係犯刑法第二百八十四條第一項前段之過失傷害罪
    ，尚有未洽，惟起訴之基本社會事實相同，起訴法條應予變更，附此敘明。另核
    被告甲○○所為，則係犯刑法第二百八十四第一項前段之過失傷害罪。又查被告
    乙○○於本件車禍肇事後隨即報警處理，並於員警前往現場處理時，向據報前來
    尚不知何人犯罪之員警自首並坦承肇事，此業據被告乙○○供明在卷，並有交通
    事故駕駛人是否自首調查表一紙在卷足憑，參諸被告乙○○未逃避偵審之事實，
    堪認被告乙○○確有對於未發覺之上開過失犯罪自首而受裁判之情，應依刑法第
    六十二條前段之規定減輕其刑。爰審酌被告二人均無不良前科，此有臺灣高等法
    院被告全國前案紀錄表二份在卷可查，並兼衡被告二人之生活狀況、智識程度、
    本次過失犯罪之過失程度、被害人所受傷害之傷勢、被告二人犯罪後之態度及本
    件究屬過失犯罪、惡性非重等一切情狀，分別量處如主文所示之刑，並均諭知易
    科罰金之折算標準，以示懲儆。
據上論斷，應依刑事訴訟法第二百九十九條第一項前段，刑法第二百八十四條第一項
前段、第二百八十四條第二項前段、第六十二條前段、第四十一條第一項前段，罰金
罰鍰提高標準條例第一條前段、第二條，判決如主文。
本案經檢察官楊雅清到庭執行職務。
中      華民      國    九  十  二    年    八    月    十  一    日
                                  臺灣板橋地方法院交通法庭
                                      法    官  高  奕  驤
右正本證明與原本無異。
如不服本判決，應於判決送達後十日內向本院提出上訴狀 (應附繕本) ，上訴於
臺灣高等法院。
                                      書 記 官  廖  舜  宜
中      華      民      國    九  十  二    年    八    月    十  一    日
附錄本案論罪科刑法條全文：
刑法第二百八十四條
因過失傷害人者，處六月以下有期徒刑、拘役或五百元以下罰金。致重傷者，處一年
以下有期徒刑、拘役或五百元以下罰金。
從事業務之人，因業務上之過失傷害人者，處一年以下有期徒刑、拘役或一千元以下
罰金。致重傷者、處三年以下有期徒刑、拘役或二千元以下罰金。


司法院資訊處製作；財團法人民間司法改革基金會備份。
